臺灣花蓮地方法院民事裁定
110年度監宣字第191號
聲  請  人  甲○○  

相  對  人
即受監護宣
告  之  人  乙○○  


關  係  人  花蓮縣政府

法定代理人  徐榛蔚  
上列當事人間聲請改定監護人事件，本院裁定如下：
    主  文
改定甲○○（男，民國00年0月00日生，身分證統一編號：Z000000
000號）為受監護宣告之人乙○○（男，民國00年00月00日生，身
分證統一編號：Z000000000號）之監護人。
指定花蓮縣政府為會同開具財產清冊之人。
程序費用由受監護宣告之人負擔。
    理  由
一、聲請意旨略以：聲請人甲○○為相對人乙○○之兄，相對人因頭
    部外傷併發腦幹損傷、顱內出血，致語言障礙、辨識能力障
    礙等情，不能處理自己事務，於民國82年11月10日經本院以
    82年度禁字第11號裁定宣告為禁治產人，依法視為已為監護
    宣告。相對人即受監護宣告之人安置於臺北榮民總醫院玉里
    分院多年，因原監護人即相對人之母丙○於110年9月2日死亡
    ，爰聲請改定由聲請人擔任相對人之監護人，並指定第三人
    丁○○為會同開具財產清冊之人等語。
二、按民法總則中華民國97年5月2日修正之條文施行前，已為禁
    治產宣告者，視為已為監護宣告，於修正施行後，適用修正
    後之規定，民法總則施行法第4條第2項定有明文。而上開97
    年5月2日修正之條文，業於98年11月23日施行。又按監護人
    有下列情形之一，且受監護人無第1094條第1項之監護人者
    ，法院得依受監護人、第1094條第3項聲請權人之聲請或依
    職權，另行選定適當之監護人：一、死亡。二、經法院許可
    辭任。三、有第1096條各款情形之一。民法第1106條第1項
    定有明文，且上開規定依同法第1113條規定亦得準用於成年
    人之監護。
三、經查，聲請人上開主張，業據其提出親屬系統表、戶籍謄本
    、佛教慈濟醫療財團法人玉里慈濟醫院死亡證明書等件為證
    ，復經本院依職權向花蓮縣富里鄉戶政事務所調閱戶籍資料
    、戶籍登記申請書、本院82年度禁字第11號裁定等件核閱無
    訛，堪信為真實。相對人之監護人原為其母丙○，丙○於110
    年9月2日死亡等情，有前揭死亡證明書、戶籍謄本在卷可佐
    ，是相對人之監護人丙○既已死亡，聲請人乃相對人之兄，
    且無現存符合民法第1094條第1項之人選，是本件聲請於法
    並無不合。又本院囑託維安社會工作師事務所訪視，據覆略
    以：聲請人為相對人唯一親屬，聲請人在原監護人後期無法
    處理相對人事務時，即已協助處理相對人事務。聲請人身心
    狀況良好，有正常工作、固定收入，且過去對相對人無不利
    事由，評估聲請人無不適任監護人之情事，建議由聲請人擔
    任相對人之監護人等語，此有該事務所成年人之監護宣告案
    件之訪視評估報告在卷可查。本院審酌上情，認聲請人具備
    擔任監護人之意願、能力及經濟基礎，相對人現受照顧狀況
    良好，認聲請人聲請改定由其擔任相對人之監護人，核無不
    當。另聲請人雖推舉丁○○擔任會同開具財產清冊之人，惟本
    院審酌丁○○與相對人無親屬關係，難認適當，為維護相對人
    之權益考量，實需公正之第三人擔任會同開具財產清冊之人
    ，而花蓮縣政府為社會福利之主管機關，應能以其所轄資源
    及專業人力，公正並完整地開具相對人之財產清冊。爰選定
    聲請人為相對人之監護人，併指定花蓮縣政府為會同開具財
    產清冊之人。
四、依民法第1113條準用同法第1099條規定，於監護開始時，監
    護人甲○○對於受監護宣告人乙○○之財產，應會同花蓮縣政府
    於2個月內開具財產清冊，並陳報法院，併此敘明。
五、依家事事件法第164條第2項，裁定如主文。
中　　華　　民　　國　　111 　年　　4 　　月　　25　　日
                  家事法庭    法  官  簡廷涓
以上正本係照原本作成。
如對本裁定抗告，須於裁定送達後10日之不變期間內，向本院提
出抗告狀，並繳納抗告費新臺幣1,000元。　　　　　　　　　
中　　華　　民　　國　　111 　年　　4 　　月　　26　　日

　　　　　　　　　            書記官  鄭  儒